【裁判字號】    96,家上,282
【裁判日期】    970325
【裁判案由】    離婚
【裁判全文】
臺灣高等法院民事判決                 96年度家上字第282號
上  訴  人  乙○○
訴訟代理人  陳中柱律師
複代理人    丙○○
被上訴人    甲○○○
上列當事人間，因請求離婚事件，上訴人對於中華民國96年8月2
日臺灣板橋地方法院96年度婚字第433號第一審判決，提起上訴
，經本院於97年3月18日言詞辯論終結，判決如下：
    主      文
上訴駁回。
第二審訴訟費用由上訴人負擔。
    事實及理由
一、上訴人起訴主張：被上訴人於民國(以下同)59年12月20日與
    上訴人結婚，共同育有子女許德莉、許銘蘋、許德正三人；
    詎被上訴人自80年起性情丕變，罔顧親情，上訴人每月將所
    領軍職月退休俸悉數交其作為家庭生活費用，竟不理家務，
    經常晚間外出，次日清晨始返家，導致夫妻感情破裂，常起
    口角，致分房而居；86年12月20日與上訴人簽訂同意分居契
    約書，被上訴人將其衣物打包置放於臥房，自行搬至臺北縣
    中和市○○街140號居住；95年8月上訴人看破紅塵，遁入空
    門，長住極樂寺，負責寺內打掃工作，96年7月1日受「八關
    齋戒」，早晚念經；從此，分居迄今已十年有餘，夫妻全無
    共同生活，感情破裂，婚姻已有名無實，難以繼續維持。為
    此，依民法第1052條第 2項之規定，求為准予與被上訴人離
    婚之判決。對於原法院為其敗訴判決，聲明不服提起上訴，
    所為聲明：(一)原判決廢棄。(二)請准予上訴人與被上訴人離婚
    。(三)第一、二審訴訟費用由被上訴人負擔。
二、被上訴人則以：上訴人曾向原法院起訴請求離婚，93年12月
     6日原法院以93年度婚字第1128號判決駁回，不服提起上訴
    ，94年8月9日本院以94年度家上字第 108號判決上訴駁回，
    再上訴，95年 7月20日最高法院以95年台上字第1555號裁定
    上訴駁回，而告確定。本件上訴人並無任何新事由再啟訟端
    ，徒增被上訴人精神之折磨，浪費司法資源。查上訴人於婚
    姻關係中，三番兩次在外結交女友、通姦，返家則嫌被上訴
    人人老珠黃，86年12月20日脅迫被上訴人簽立「同意分居契
    約書」；96年春節上訴人與子女聚餐時，尚食雞鴨魚肉豈有
    受戒，即使有出家之事實，亦無可歸責於被上訴人，其以出
    家為由，請求離婚即無理由等語，資為抗辯；對於上訴人之
    上訴所為答辯聲明：(一)上訴駁回。(二)第二審訴訟費用由上訴
    人負擔。
三、上訴人主張被上訴人於59年12月20日與上訴人結婚，共同育
    有子女許德莉、許銘蘋、許德正三人等事實，為被上訴人所
    不爭執，且有戶籍謄本在卷(原審卷第7、8頁)為憑；上訴人
    主張之上開事實，應堪信為真實。
四、被上訴人以上訴人曾向原法院起訴請求離婚，93年12月 6日
    原法院以93年度婚字第1128號判決駁回，不服提起上訴，94
    年8月9日本院以94年度家上字第 108號判決上訴駁回，再上
    訴，95年 7月20日最高法院以95年度台上字第1555號裁定上
    訴駁回，而告確定等事實，亦為上訴人所不爭執，且有原法
    院、本院、及最高法院前揭判決、裁定在卷 (原審卷第19-2
     6、32-38頁)足稽；被上訴人抗辯之上揭事實，亦堪信為真
    實。
五、按：原告之訴其訴訟標的為確定判決之效力所及者，法院應
    以裁定駁回之，民事訴訟法第249條第1項第 7款定有明文；
    經查上訴人主張被上訴人自80年起性情丕變，罔顧親情，上
    訴人每月將所領軍職月退休俸悉數交其作為家庭生活費用，
    竟不理家務，經常晚間外出，次日清晨始返家，導致夫妻感
    情破裂，常起口角，致分房而居；86年12月20日與上訴人簽
    訂同意分居契約書，被上訴人將其衣物打包置放於臥房，自
    行搬至臺北縣中和市○○街 140號居住，從此分居迄今已十
    年有餘，夫妻全無共同生活，感情破裂，婚姻已有名無實，
    難以繼續維持等語；核與上訴人於原法院93年度婚字第1128
    號離婚事件所主張：兩造於民國59年12月20日結婚，婚後育
    有子女許德莉、許銘蘋、許德正三人，詎被上訴人於80年起
    性情突變，罔顧親情，漠視家庭，遊手好閒，不煮飯、不照
    理家事、對子女之生日從不過問、私自投保人壽險，且經常
    藉故上瑜珈課而於晚上10時以後外出，直至翌日清晨 5時許
    才返家等情，致夫妻感情破裂。嗣兩造於87年12月20日簽訂
    同意分居契約書（誤載為86年），被上訴人並搬至台北縣中
    和市○○街140號居住，夫妻分居迄今已有6餘年，兩造甚少
    往來或干涉彼此事務，雖曾有意協議離婚，然因財產問題未
    能達成共識，足見兩造婚姻顯然已生破綻，無和諧希望，難
    以繼續等事實，顯係同一事實，上訴人就確定判效力所及之
    訴訟標的，更行起訴，依民事訴訟法第249條第1項第 7款規
    定，其起訴不合法，應予駁回。
六、次按：有民法第1052條第 1項所列以外之重大事由，難以維
    持婚姻者，夫妻之一方得請求離婚，但其事由應由夫妻之一
    方負責者，僅他方得請求離婚，民法第1052條第 2項定有明
    文。經查本件上訴人於本件主張：95年 8月上訴人看破紅塵
    ，遁入空門，長住極樂寺，負責寺內打掃工作，96年7月1日
    受「八關齋戒」，早晚念經；從此，分居迄今已十年有餘，
    夫妻全無共同生活，感情破裂，婚姻已有名無實，難以繼續
    維持等事實，即使信其為真，上訴人看破紅塵，遁入空門，
    長住極樂寺，負責寺內打掃工作，96年7月1日受「八關齋戒
    」，早晚念經，從此，分居迄今已十年有餘，亦係可歸責於
    上訴人一方之事由，依民法第1052條第 2項但書規定，上訴
    人並非得請求離婚之他方，上訴人據以依民法第1052條第2
    項之規定，請求准予與被上訴人離婚，自無理由，應予駁回
    。
七、綜上所述，上訴人依民法第1052條第 2項規定，請求准予與
    被上訴人離婚，於法無據，不應准許；原法院為其敗訴判決
    ，經核尚無違誤；上訴意旨仍持陳詞，指摘原法院之判決不
    當，求予廢棄，為無理由，應予駁回。
八、據上論結，本件上訴為無理由，依民事訴訟法第449條第1項
    、第78條之規定，判決如主文。
中    華    民    國    97    年     3    月    25    日
                    民事第五庭
                        審判長法  官  魏麗娟
                              法  官  梁宏哲
                              法  官  陳博享
正本係照原本作成。
如不服本判決，應於收受送達後20日內向本院提出上訴書狀，其
未表明上訴理由者，應於提出上訴後20日內向本院補提理由書狀
（均須按他造當事人之人數附繕本）上訴時應提出委任律師或具
有律師資格之人之委任狀；委任有律師資格者，另應附具律師資
格證書及釋明委任人與受任人有民事訴訟法第466條之1第1項但
書或第2項（詳附註）所定關係之釋明文書影本。
中    華    民    國    97    年    3     月    27    日
                              書記官  鄭靜如
附註：
民事訴訟法第466條之1（第1項、第2項）：
對於第二審判決上訴，上訴人應委任律師為訴訟代理人。但上訴
人或其他法定代理人具有律師資格者，不在此限。
上訴人之配偶、三親等內之血親、二親等內之姻親，或上訴人為
法人、中央或地方機關時，其所屬專任人員具有律師資格並經法
院認為適當者，亦得為第三審訴訟代理人。


司法院資訊處製作；財團法人民間司法改革基金會備份。
